臺灣高等法院刑事判決
111年度上易字第1387號
上  訴  人  
即  被  告  洪進益


上列上訴人即被告因竊盜案件，不服臺灣士林地方法院111年度
易字第325號，中華民國111年7月22日第一審判決（起訴案號：
臺灣士林地方檢察署110年度偵字第21423號），提起上訴，本院
判決如下：
    主  文
原判決撤銷。
洪進益犯攜帶兇器、毀損門扇、侵入住宅竊盜罪，處有期徒刑柒
月。又犯侵入住宅竊盜罪，處有期徒刑陸月，如易科罰金，以新
臺幣壹仟元折算壹日。
未扣案之犯罪所得現金新臺幣捌仟肆佰貳拾元及綠色袋子、手機
、護目鏡、螺絲起子、工具各壹件均沒收，於全部或一部不能沒
收或不宜執行沒收時，追徵其價額。
    事  實
一、洪進益基於意圖為自己不法所有之竊盜犯意，分別為下列行
    為：
　㈠於民國110年7月23日凌晨1時30分許，攜帶客觀上足對生命、
    身體構成威脅之菜刀1把至陳文昶所居住之新北市○○區○○路0
    段000巷0弄00號4樓住處，毀損玻璃大門後侵入陳文昶前揭
    住處，復以前揭菜刀1把及陳文昶住宅室內掃把1支戳破陳文
    昶所在之臥室房門，將掃把、菜刀伸入房門，攻擊臥室內之
    陳文昶，並在客廳內竊取陳文昶所有之綠色袋子1個（內有
    現金新臺幣【下同】1萬9,000元、手機、護目鏡、螺絲起子
    、工具各1件）得手後，隨即離去。
　㈡於翌日（24日）上午5時40分，再次侵入上址住宅，竊取陳文
    昶所有之黑色袋子（內有棉被1條）得手。
　　嗣陳文昶報警而查悉上情，經警通知洪進益到場後，並主動
    交付上開黑色袋子、棉被、花用後剩餘現金1萬580元予警查
    扣。
二、案經陳文昶訴由新北市政府警察局蘆洲分局報告臺灣士林地
    方檢察署檢察官偵查起訴。　　
    理  由
壹、證據能力
一、按被告以外之人於審判外之陳述，雖不符刑事訴訟法第159
    條之1、159條之2、159條之3、159條之4等規定，而經當事
    人於審判程序同意作為證據，法院審酌該言詞陳述或書面陳
    述作成時之情況，認為適當者，亦得為證據。當事人、代理
    人或辯護人於法院調查證據時，知有第159條第1項不得為證
    據之情形，而未於言詞辯論終結前聲明異議者，視為有前項
    之同意，刑事訴訟法第159條之5定有明文。本案當事人就下
    述供述證據方法之證據能力，於言詞辯論終結前均未異議，
    而經本院審酌各該證據方法之作成時，並無其他不法之情狀
    ，均適宜為本案之證據，依刑事訴訟法第159條之5之規定，
    有證據能力。
二、至於其餘資以認定本案犯罪事實之非供述證據，亦查無違反
    法定程序取得之情形，依刑事訴訟法第158條之4反面規定，
    應具證據能力。
貳、實體方面
一、上揭事實，業據被告洪進益於警詢、偵查、原審及本院審理
    時均坦承不諱，核與證人即告訴人陳文昶於警詢及偵查中指
    訴遭竊之情節大致相符（見110年度偵字第21423號偵查卷第
    10至14、42至45頁），並有臺北市政府警察局蘆洲分局八里
    分駐所110年7月24日扣押筆錄、扣押物品目錄表、告訴人立
    具之贓物認領保管單等件在卷可參（見前揭偵查卷第18至23
    頁），被告之自白與事實相符，堪予採信。綜上所述，本件
    事證明確，被告犯行均堪認定，應依法論科。
二、論罪科刑
　㈠核被告洪進益就事實欄一、㈠所為，係犯刑法第321條第1項第
    1款、第2款、第3款之攜帶兇器、毀損門扇、侵入住宅竊盜
    罪；就事實欄一、㈡所為，係犯刑法第321條第1項第1款之侵
    入住宅竊盜罪。公訴意旨就被告如事實一、㈠所示之加重竊
    盜犯行僅引用刑法第321條第1項第1款、第3款，漏未引用刑
    法第321條第1項第2款之毀損門扇竊盜部分，惟此部分事實
    業經載明於起訴書犯罪事實欄，且經法院於審理時告知，自
    得併予審理，且此僅係加重要件之增加，尚不生變更起訴法
    條之問題，併此敘明。
　㈡被告上開2次犯行，犯意各別、行為互殊，應予分論併罰。
三、撤銷改判之理由、科刑及沒收　
　㈠本件原審於審酌一切情事後，對被告予以論罪科刑，固非無
    見。惟原審未審酌被告罹患物質或已知生理狀況引起的其他
    精神病症，於110年7月30日至同年9月22日至衛生福利部八
    里療養院住院，有衛生福利部八里療養院診斷證明書可證（
    見本院卷第17頁），於量刑時判處被告有期徒刑8月及7月之
    刑度，稍嫌過重，則被告上訴請求從輕量刑，為有理由，應
    由本院撤銷原判決，並自行改判。
　㈡爰審酌被告不思以正途獲取財物，而為本案2次竊盜犯行，顯
    乏尊重他人財產權之觀念，行為實有不該，惟念其始終坦承
    犯行，參酌被告罹患物質或已知生理狀況引起的其他精神病
    症，並考量其犯罪之動機、手段、所生危害，兼衡被告自陳
    高職畢業之智識程度，目前從事電子廠倉管，月收入約3萬
    多元之經濟狀況等一切情狀，分別量處如主文第2項所示之
    刑，並就得易科罰金部分，諭知易科罰金之折算標準。 　
　㈢沒收
　⒈按供犯罪所用、犯罪預備之物或犯罪所生之物，屬於犯罪行
    為人者，得沒收之，刑法第38條第2項前段定有明文。被告
    行竊時所使用之菜刀1把，並未扣案，且被告於偵查及原審
    審理時均供稱該菜刀已丟棄在漁人碼頭停車場等情（見前揭
    偵查卷第68頁、原審卷第44至45頁），應認已滅失，爰不予
    宣告沒收。
  ⒉按犯罪所得，屬於犯罪行為人者，沒收之。但有特別規定者
    ，依其特別規定；前二項之沒收，於全部或一部不能沒收或
    不宜執行沒收時，追徵其價額，刑法第38條之1第1項前段、
    第3項分別定有明文。經查，未扣案被告竊得之現金8,420元
    （花用後剩餘1萬580元已合法發還予被害人）、綠色袋子、
    手機、護目鏡、螺絲起子、工具各1件，均為被告犯罪所得
    之物，且未實際發還告訴人，自應依刑法第38條之1第1項前
    段、第3項之規定，宣告沒收，並於全部或一部不能沒收或
    不宜執行沒收時，追徵其價額。至被告竊得之現金1萬580元
    、黑色袋子1個及棉被1條，均已合法發還予告訴人，有贓物
    認領保管單1份在卷可憑（見前揭偵查卷第23頁），依刑法
    第38條之1第5項規定，自無須宣告沒收，附此敘明。
據上論斷，應依刑事訴訟法第369條第1項前段、第364條、第299
 條第1項前段，刑法第321條第1項第1款、第2款、第3款、第41
條第1項前段、第38條之1第1項前段、第3項，刑法施行法第1條
之1第1項，判決如主文。
本案經檢察官王啟旭提起公訴，檢察官曾文鐘到庭執行職務。
中　　華　　民　　國　　111 　年　　11　　月　　30　　日
                  刑事第十一庭  審判長法　官  張江澤
                                      法　官  梁志偉
                                      法　官  章曉文  
以上正本證明與原本無異。
不得上訴。
                                      書記官  賴又瑄
中　　華　　民　　國　　111 　年　　11　　月　　30　　日
附錄本案論罪科刑法條
中華民國刑法第321條
犯前條第1項、第2項之罪而有下列情形之一者，處6月以上5年以
下有期徒刑，得併科50萬元以下罰金：
一、侵入住宅或有人居住之建築物、船艦或隱匿其內而犯之。
二、毀越門窗、牆垣或其他安全設備而犯之。
三、攜帶兇器而犯之。
四、結夥三人以上而犯之。
五、乘火災、水災或其他災害之際而犯之。
六、在車站、港埠、航空站或其他供水、陸、空公眾運輸之舟、
    車、航空機內而犯之。
前項之未遂犯罰之。